臺灣高雄地方法院民事判決　　　 95年度家訴字第118號
原　　　告　乙○○
訴訟代理人　蘇昭德律師
被　　　告　庚○○
被　　　告　己○○
訴訟代理人　甲○○
被　　　告　丁○○
被　　　告　丙○○
被　　　告　戊○○
　　　　　　　　　　　　樓之1.
上列當事人間請求給付扶養費事件，本院於民國96年2 月26日言
詞辯論終結，判決如下：
    主      文
被告應自民國九十五年八月一日起，按月於每月六日前給付原告
新臺幣貳萬元。
原告其餘之訴駁回。
訴訟費用由被告負擔九分之四，餘由原告負擔。
本判決第一項，已到期之扶養費即被告應給付原告新臺幣壹拾陸
萬元部分及各該給付期限屆至時，得假執行。
原告假執行之聲請均駁回。
    事 實 及 理 由
一、本件被告丁○○、丙○○均經合法通知，未於言詞辯論期日
    到場，核無民事訴訟法第386 條各款所列情形，爰依原告聲
    請，由其一造辯論而為判決。
二、原告起訴主張：原告現年80歲，年邁體衰，患有慢性官能疾
    病，且為身心障礙者，有滿州鄉衛生所診斷證明書及身心障
    礙為證，而所生子女均已成年，事業有成，有附後戶籍謄本
    可稽。原告因年老無謀生能力，而在滿州鄉農會尚有貸款，
    每月償還中。原告所生子女共有庚○○、己○○、丁○○、
    丙○○及戊○○等五人。按直系血親相互間互負扶養義務，
    又直系血親為負扶養義務人優先扶養者，爰依民法第1114條
    、第1115條及第1116條規定請求被告連帶給付扶養費。並聲
    明：被告應自95年8 月1 日按月於每月六日前給付原告新臺
    幣4 萬5 千元至原告過世為止，訴訟被告由被告負擔，並願
    供擔保請准宣告假執行。
三、被告庚○○、己○○、丁○○、丙○○及戊○○五人對於應
    給付原告扶養費之事實均不予爭執，惟被告庚○○以：自93
    年間起不定時寄2 千元予原告，且原告請求應每月應給付之
    金額為4 萬5 千元過高等語置辯，被告己○○則以：原告有
    房屋、土地，並提供房地予被告丁○○、丙○○及張庚○○
    貸款，該三人應將貸款還清，這才公平等語置辯；並聲明：
    求為判決駁回原告之訴。
四、經查，本件原告主張其為被告之生父，及原告年近80歲（民
    國16年7 月17日生）等情，有戶籍謄本、原告中華民國身心
    障礙手冊、屏東縣滿州鄉衛生所出具診斷證明書及稅務電子
    閘門財產所得調件明細表在卷為證，被告對於兩造係父子女
    關係乙節不爭執，堪信被告對原告確負有扶養之義務，並無
    疑義。
五、至於原告是否達不能維持生活及扶養之程度如何，茲敘述本
    院得心證之理由如下：
  (一)按「直系血親相互間互負扶養之義務」，「受扶養權利者，
    以不能維持生活而無謀生能力者為限。前項無謀生能力之限
    制，於直系血親尊親屬不適用之」，「因負擔扶養義務而不
    能維持自己生活者，免除其義務。但受扶養權利者為直系血
    親尊親屬或配偶時，減輕其義務」，民法第1114條第1 款、
    第1117條、第1118條分別定有明文。是扶養權利人如係年邁
    之父母時，扶養義務人即子女縱因不能維持自己之生活，依
    法僅可減輕其義務，而不得全予免除，蓋此時之扶養，為生
    活保持之義務。民法第1117條第1 項規定，受扶養權利者，
    以不能維持生活而無謀生能力者為限。而同條第二項僅規定
    ，前項無謀生能力之限制，於直系血親尊親屬不適用之，並
    非規定前項之限制，於直系血親尊親屬不適用之。是直系血
    親尊親屬，如能以自己財產維持生活者，自無受扶養之權利
    ；易言之，直系血親尊親屬受扶養之權利，仍應受「不能維
    持生活」之限制，最高法院62年度第2 次民庭庭推總會議決
    議參照。
  (二)經查：原告於93、94年度均無所得，其名下雖有坐落於屏東
    縣滿州鄉○○村○○路86號房屋及屏東縣滿州鄉○○段0000
    -0000 、同段0000-0000 及同段0000- 0000地號之土地三筆
    ，然除上開房屋為其現住外，其餘土地均分別設定有最高限
    額抵押權新台幣60萬元及180 萬元，有稅務電子閘門財產所
    得調件明細表二份在卷可憑。本院審酌原告已近80歲，事屬
    年邁、有視障，無工作能力，雖有上揭不動產但難以處分變
    價所得供應平日生活支出，又無其他收入，倚靠子女每月給
    付扶養費度日，已達不能維持生活一節，洵堪認定。至於被
    告庚○○雖辯稱有按月給付數千元給原告，但無法舉證以實
    其說，故其所辯難以採信。
  (三)次查，被告均為原告之子女，有戶籍謄本在卷可資佐證，依
    前開民法第1114條第1 款之規定，原告請求被告給付扶養費
    ，自屬有據。按「扶養之程度，應按受扶養權利者之需要，
    與負扶養義務者之經濟能力及身分定之」；「負扶養義務者
    有數人，而其親等同一時，應各依其經濟能力分擔義務」；
    「因負擔扶養義務而不能維持自己生活者，免除其義務。但
    受扶養權利者為直系血親尊親屬或配偶時，減輕其義務」，
    民法第1119條、第1115條第3 項、第1118條分別定有明文。
    蓋，原告原聲明請求被告應連帶扶養費一節，然查民法上所
    稱之連帶債務，須法律有明文規定須「連帶」者以及有特別
    定者，始得稱之，參以前揭民法1115條第3 項規定負扶養義
    務者有數人，而其親等同一時，應各依其經濟能力分擔義務
    ，益徵若子女對父母負擔扶養義務者，若子女有數人者，尚
    得分別依其經濟能力分擔之，因此本件原告請求被告應連帶
    給付扶養金額者，尚屬有誤。再查，被告己○○自承為大貨
    車司機，國中畢業，月入4 萬元，93薪資所得為22萬元，94
    年度薪資所得為9 萬元，名下有1993年出廠之汽車一部；被
    告己○○國中肄業，其93年度薪資所得為16萬元，94年度雖
    無薪資所得，然名下有房屋及土地二筆，汽車一部，財產總
    值為1,695,000 元；被告戊○○高中畢業，名下無不動產，
    94年度無薪資所得，93年度薪資所得為153, 482元，僅有西
    元2004年出廠之汽車一部，亦據被告庚○○、戊○○及己○○到庭陳明在卷，復經本院依職權調閱93年、94年稅務電子
    閘門財產所得調件明細表在卷可參。再者，被告丁○○93年
    度無所得，94年度獎金給予所得僅為4 千元，名下僅有1998
    年出廠之汽車一部，其財產總值為零，被告丙○○93年度薪
    資所得為45,168元，94年度薪資所得為46 ,218 元，名下有
    土地及房屋財產總額為479,820 元等情，復有本院依職權調
    閱93年、94年稅務電子閘門財產所得調件明細表在卷足憑。
  (四)再查：參酌行政院主計處所編列之94年台灣地區家庭收支調
    查報告即平均每戶可支配所得表得知，94年度國人平均每戶
    人數為3.42人，每年消費支出70萬1076元，依此計算每人每
    年消費支出為204,993 元，即每人每月消費支出為17,083
    元，此有該調查報告附卷可稽，另審酌被告提出之高雄市私
    立「溫心」養護中心定型化契約可知，每月養護費為15500
    元，尚不包括個人額外需要的日常支出（醫療耗材、通話費
    及交通費用）等，再參以目前社會水準、原告已近80歲，所
    需支出之醫療、照顧費用均較高等情，爰酌定原告每月所需
    之扶養費為2 萬元，而被告等人經濟能力尚稱相當，業已如
    前述，是以，原告所需之扶養費由子女即扶養義務之被告平
    均負擔，尚屬公允。
  (五)至於被告己○○辯稱原告名下有房地且由被告庚○○、丁○○及丙○○等人持以貸款，故應減輕伊扶養費用云云，然此
    為原告自由處分及支配名下財產與否之問題，尚與被告即子
    女應盡之扶養義務無涉，是被告所辯不足採信。
  (六)從而，原告請求被告每月應給付扶養費新台幣2 萬元部分為
    有理由，應予准許。原告逾此範圍之請求，為無理由，應予
    駁回。
六、按命履行扶養費義務之判決，亦屬民事訴訟法第427 條第2
    項第8 款所定其他定期給付之訴訟，依同法第389 條第1 項
    第3 款之規定，法院應就全部判決依職權宣告假執行（司法
    院 (82) 廳民一字第02448 號研討結果意見參照），本件被
    告應給付原告之扶養費，自95年8 月1 日起至96 年3月14日
    本件宣判日止，已到期之8 個月之扶養費合計應給付16萬元
    （即20000x8 ＝160,000） 部分，即其中於訴訟中履行期已
    屆期部分及履行期未屆至部分，均應依職權宣告假執行，則
    原告假執行之聲請，自應併予駁回，附此敘明。
七、據上論結：本件原告之訴為一部有理由、一部無理由，爰依
    民事訴訟法第385 條第1 前段、第79條前段、第85條第1 項
    前段、第389 條第1 項第3 款，判決如主文。
中　　華　　民　　國　　96　　年　　3 　　月　　14　　日
                    家事法庭法  官  郭慧珊
以上正本係照原本作成
如對本判決上訴，須於判決送達後20日內向本院提出上訴狀
中　　華　　民　　國　　96　　年　　3 　　月　　14　　日
                            書記官　唐佳安
